---
title: "Exercício - Aula 10"
author: "André Santos"
output: pdf_document
---

```{r setup, include=FALSE}
knitr::opts_chunk$set(echo = TRUE)
```

## Atividade 1

Use os dados do arquivo CONSUMP.xlsx para este exercício.

(i) Resolva o exercício C7, do capítulo 10.

(ii) No exercício C7, capítulo 10, você estimou uma relação simples entre o crescimento do consumo e o crescimento da renda disponível. Teste a equação para correlação serial AR(1).

(ii) Resolva o exercício C7, do capítulo 11.

(iv) No exercício C7, capítulo 11, você testou a hipótese da renda permanente regredindo o crescimento do consumo sobre uma defasagem. A partir dessa relação estimada, teste para heterocedasticidade regredindo os quadrados dos res ́ıduos sobre gct−1 e gc2 t−1 . O que você conclui?

```{r, message=FALSE, warning=FALSE}
library(tidyverse)
library(dplyr)
library(tidyr)
library(rmarkdown)
library(dynlm)
library(car)
library(lmtest)
library(readxl)
library(FinTS)
library(wooldridge)
rm(list=ls())
options(scipen=999)
```

```{r}
# Carregando biblioteca

df=read_xlsx('C:/Users/andre/OneDrive/Área de Trabalho/Mestrado/Disciplinas/Segundo Semestre - 2022/Econometria/Aula 10 - Correlacão Serial e Heterocedasticidade em Séries Temporais/Consump.xlsx')

?consump
data("consump")

df_ts <- ts(consump, start = 1959, freq =1)
```

## Q1) Resolva o exercício C7, do capítulo 10.

```{r} 
# (i)
gc_gy <- dynlm(gc ~ gy, data=df_ts)
summary(gc_gy)
```

```{r}
# (ii)

gc_gy_d1 <- dynlm(gc ~ gy + L(gy,1), data = df_ts)
summary(gc_gy_d1)
```

```{r}
# (iii)
gc_gy_r3 <- dynlm(gc ~ gy + r3, data=df_ts)
summary(gc_gy_r3)
```
## Resposta Q1

(i) O crescimento da real per capta da renda disponível tem o impacto de 0.570786 sobre o crescimento da no consumo real per capita, ou seja, o aumento de 1% da renda disponível per capita leva a um aumento de 0,5708% do consumo per capita. A variável gy é siginificante a menos de 0.1%, sendo rejeitada a hipótese nula, dada a probabilidade de erro ser de 0.000000000675 de ser diferente de zero. 

(ii) A adição da defasagem de gy(t-1) na equação da (i) teve o impacto de que a variável gy continuou a ser significativa a menos de 0.1%, tendo a probabilidade de erro de ser diferente de zero a 0.00000000476, ou seja, rejeitando a H0. O coeficiente de gy tem o impacto de 0.552251, assim o aumento de 1% no crescimento do per capita da renda disponível tem o impacto de 0.552251%. Contudo, a defasagem não se mostra estatisticamente significativa nem a 10% de confiança, pois a sua probabilidade de erro de ser diferente de zero é igual a 0.17292, tendo um impacto positivo quando há o aumento de 1% em gy(t-1) em gc, sendo de 0.096213. 

(iii) A adição da variável de r3 na equação da (i) teve o impacto de que a variável gy continuou a ser significativa a menos de 0.1%, tendo a probabilidade de erro de ser diferente de zero a 0.0000000025, ou seja, rejeitando a H0. O coeficiente de gy tem o impacto de 0.5781105, assim o aumento de 1% no crescimento do per capita da renda disponível tem o impacto de 0.5781105%. Contudo, a variável de r3 não se mostra estatisticamente significativa nem a 10% de confiança, pois a sua probabilidade de erro de ser diferente de zero é igual a 0.733901, tendo um impacto positivo quando há o aumento de 1 em r3 em gc, sendo de 0.02148%. 

## Q2) No Exercício C7, Capítulo 10, você estimou uma relação simples entre o crescimento do consumo e o
crescimento da renda disponível. Teste a equação para correlação serial AR(1).

```{r}
# Equação com o teste AR(1) da correlação serial com regressores estritamente exógenos

gc_gy <- dynlm(gc ~ gy, data=df_ts)

corAR1 <- dynlm(gc_gy$residuals ~ L(gc_gy$residuals), data=df_ts)
summary(corAR1)

```
## Testes para autocorrelação
Encontrar o $\rho$ e seu 

```{r}
linearHypothesis(corAR1, "L(gc_gy$residuals) = 0")
```

Teste de Durbin-watson

```{r}
dwtest(gc_gy)
```
## Resposta Q2

O teste de autocorrrelação serial AR(1) ajustou o modelo gc_gy ao seus resíduos, sendo assim o seu teste t relativo ao seu coeficiente $\beta_{1}$ (-0.08909956) é de -0.500, tendo sua probabilidade de erro de 0.620. Assim, não existe exidência de correlação serial em AR(1) entre u(t) e u(t-1). O teste DW, cuja estatística é aproximadamente 2 (1 -  $\rho$), sendo $\rho$ o estimador do coeficiente de autocorrelação entre o resíduo e sua defasagem (primeira ordem), também podemos considerar que a autocorrelação é próxima de zero, pois a estatística do teste é de 2,1155, com a probabilidade de erro de p-value = 0.6215.

### Página 460 a 462 - Wooldrige

## Q3) Resolva o Exercício C7, do Capítulo 11.

```{r}
# (i)
HRP_est <- dynlm(gc ~ L(gc,1), data= df_ts)
summary(HRP_est)
```
```{r}
# (ii)
HRP_est_adic <- dynlm(gc ~ L(gc,1) + L(gy,1) + L(i3,1) + L(inf,1), data= df_ts)
summary(HRP_est_adic)
```
```{r}
HRP_est_adic1 <- dynlm(gc ~ L(gc) + L(gy) + L(i3) + L(inf), data= df_ts)
summary(HRP_est_adic1)
```

```{r}
# ii) teste F (contribuição conjunta)
linearHypothesis(HRP_est_adic, c("L(gy, 1) = 0", "L(i3, 1) = 0", "L(inf, 1) =0"))
```

## Resposta Q3

(i) O modelo estimado de HRP, ou seja, de ua hipótese de renda permanete, busca estimar se o consumo do tempo anterior influencia no consumo futuro. Assim, a H0 busca verificar se a defasagem no consumo per capita (t-1) não influência o consumo per capita de atual, ou seja, $\beta$ igual a 0 enquanto a H1 é que a defasagem é $\beta$ diferente de 0. 

Os resultados motram que podemos aceitar a hipótse nula a uma significância de 1%, pois a probabilidade de erro de rejeitarmos H0 é de 0.00731.

(ii) Os valores da estatistica p-valor de t para cada variável são os seguintes:

gy(t-1): 0.58342;
i3(t-1): 0.50651;
inf(t-1): 0.41606;

Dessa forma, nenhuma variável individualmente é estatisticamente significante, pois todas tem probabilidades de erros superiores a 5%. Por outro lado, a estatistica conjunta das variáveis, o p-valor da estatistica F da regressão é de 0.2315, assim também não rejeitando a H0 a 5% de significância, ou seja a gy(t-1), i3(t-1) e inf(t-1) não contribuem para explicar o crescimento do consumo real per capita. 

(iii) O p-valor da estatistica t de gc(t-1) é de 0.14487, não sendo a H0 rejeitada a um nível de significância de 10%. Com isso, a variável gc(t-1) não contribiui isoladamente para explicar o crescimento da renda per capita. 

(iv) A estatística F para a contribuição das quatro variáveis independentes é de 3,273 e seu o p-valor é de 0.02431. Isso significa que as quatro variáveis contribuem conjuntamente para explicar o crescimento no consumo real per capita. Assim, a hipótese de renda permanente (HRP) é falsa.

## Q4) No exercício C7, capítulo 11, você testou a hipótese da renda permanente regredindo o crescimento do consumo sobre uma defasagem. A partir dessa relação estimada, teste para heterocedasticidade regredindo os quadrados dos res ́ıduos sobre gct−1 e gc2 t−1 . O que você conclui?

```{r}
#regressão quadrados dos resíduos com lag e lag de gc ao quadrado
resid_HRP <- dynlm(I((HRP_est$residuals)^2) ~ L(gc,1) + I((L(gc,1))^2), data = df_ts)
summary(resid_HRP)
```
## Resposta Q4

O teste F de gc(t-1) e gc(t-1)², conjuntamente não contribuem para explicar a variabilidade de erro, pois tem a probabilidade de erro de 35.16%, ou seja, mantemos o pressuposto de homocedasticidade. 

## Atividade 2

## Exercício C3, Capítulo 12.

```{r}
# Carregando biblioteca

?inven
data("inven")

df_ts2 <- ts(inven, start = 1959, freq =1)
```

## Modelo do acelelerador de investimentos em estoque que relaciona cinven e cGDP

```{r}
# Modelo do exercício C6 do cap 11. Onde B1 é estatisticamente signficante. 
mod_ace <- dynlm(cinven ~ cgdp, data = df_ts2)
summary(mod_ace)
```
```{r}
corAR1_mod_ace <- dynlm(mod_ace$residuals ~ L(mod_ace$residuals), data=df_ts2)
summary(corAR1_mod_ace)
```
```{r}
linearHypothesis(corAR1_mod_ace, "L(mod_ace$residuals) = 0")
```

```{r}
dwtest(mod_ace)
```
## Resposta

(i) O teste de autocorrrelação serial AR(1) ajustou o modelo mod_ace ao seus resíduos, sendo assim o seu teste t relativo ao seu coeficiente $\beta_{1}$ (-0.10995) e seu t é de-0.629, tendo sua probabilidade de erro de 0.533. Assim, não existe exidência de correlação serial no modelo de acelerador.

(ii) Não existe evidências de autocorrelação serial AR(1).