---
title: "Exercício - Aula 7"
author: "André Santos"
output: pdf_document
---

```{r setup, include=FALSE}
knitr::opts_chunk$set(echo = TRUE)
```

# Problema

O arquivo mroz (disponível na biblioteca "wooldridge" do R) contém informações sobre a participação no mercado de trabalho de 753 mulheres nos Estados Unidos em 1975. As variáveis de interesse na análise são:

hours: horas trabalhadas no ano
lwage: log do rendimento hora no mercado de trabalho
nwifeinc: renda familiar, exclui a renda da mulher no mercado de trabalho, ou seja, considera os rendimentos do marido (em 1000 dólares)
exper: anos de experiência no emprego atual 
educ: anos de escolaridade
kidslt6: número de filhos com menos de 6 anos de idade

Assuma que o log da renda do trabalho seja uma função linear dos regressores: 

(equação 1) lwage = b0 + b1 hours + b2 educ + b3 exper + b4 exper^2 + erro

Assuma ainda que as horas trabalhadas seja uma função linear dos regressores: 

(equação 2) hours = a0 + a1 lwage + a2 educ + a3 kidslt6 + a4  nwifeinc + erro

Compare as estimavas de MQO com as de MQ2E para as equações (1) e (2). Analise as evidências de endogeneidade nos modelos e a consistência das estimativas de MQO e MQ2E.

## Carregar bibliotecas e carregar data

```{r, message=FALSE, warning=FALSE}
library("sem")
library("estimatr")
library("tidyverse")
library("dplyr")
library("tidyr")
library("rmarkdown")
library("wooldridge")
library("lmtest")
library("margins")
library('VGAM')
library("sampleSelection")
```

## Carregando os dados

```{r, message=FALSE, warning=FALSE}

# limpeza
rm(list = ls())

#para prevenir a notação científica
options(scipen=999)

# carregar dataset
data("mroz")

```

## Funções Lineares - lwage

```{r, message=FALSE, warning=FALSE}
mqo1<-lm(lwage~hours+educ+exper+I(exper^2), data = mroz)
summary(mqo1)
```

## Funções Lineares - hours

```{r, message=FALSE, warning=FALSE}
mqo2<-lm(hours~lwage+educ+kidslt6+nwifeinc, data = mroz)
summary(mqo2)
```

## Modelos de Dois Estágios - modelo 1 primeira forma estrutural - As variáveis kidslt6 e nwifeinc são variáveis intrumentais para hours

```{r, message=FALSE, warning=FALSE}
mq2lwage<-tsls(lwage~hours+educ+exper+I(exper^2),~ educ + exper +I(exper^2)+kidslt6+nwifeinc, data = mroz)
summary(mq2lwage)
```

## Modelos de Dois Estágios - exper e exper² são variáveis instrumentais para lwage

```{r, message=FALSE, warning=FALSE}
mq2hours <- tsls(hours ~ lwage + educ+ kidslt6 + nwifeinc, ~ educ + kidslt6 + nwifeinc + exper + I(exper^2), data = mroz)
summary(mq2hours)
```

## Modelos Robust - lwage
```{r, message=FALSE, warning=FALSE}
mq2r_lwage <- iv_robust(lwage~hours+educ+exper+I(exper^2) | educ + exper +I(exper^2)+kidslt6+nwifeinc, data = mroz, diagnostics = TRUE)
summary(mq2r_lwage)
```

## Modelos Robust - hours
```{r, message=FALSE, warning=FALSE}
mq2r_hours <- iv_robust(hours ~ lwage + educ+ kidslt6 + nwifeinc | educ + kidslt6 + nwifeinc + exper + I(exper^2), data = mroz, diagnostics = TRUE)
summary(mq2r_hours)
```
