---
title: "Exercício - Aula 6"
author: "André Santos"
output: pdf_document
---

```{r setup, include=FALSE}
knitr::opts_chunk$set(echo = TRUE)
```

## Problema

O arquivo mroz (disponível na biblioteca "wooldridge" do R) contém informações sobre a participação no mercado de trabalho de 753 mulheres nos Estados Unidos em 1975. As variáveis de interesse na análise são:

inlf: 1 se participava do mercado de trabalho, 0 caso contrário
wage: rendimento hora no mercado de trabalho
lwage: log do rendimento hora no mercado de trabalho
nwifeinc: renda familiar excluindo renda da mulher no mercado de trabalho (em 1000 dólares)
age: ano de idade 
kidslt6: número de filhos com menos de 6 anos de idade
kidsge6: número de filhos com idade entre 6 e 18 anos

Assuma que o log da renda do trabalho seja uma função (f1) linear dos regressores: 

lwage = f1(ln(nwifeinc), age, kidslt6, kidsge6) + erro

Assuma ainda que a participação no mercado de trabalho (wage>0) seja uma função não linear (f2) dos mesmos regressores:
inlf = f2(ln(nwifeinc), age, kidslt6, kidsge6)  + erro

Compare as estimavas de MQO com as de um modelo Heckit para a função do log da renda (f1). Analise indícios de seletividade na amostra e seus impactos na função do log da renda.

```{r, message=FALSE, warning=FALSE}
library(tidyverse)
library(dplyr)
library(tidyr)
library(rmarkdown)
library("wooldridge")
library("lmtest")
library("margins")
library('VGAM')
library("sampleSelection")
```


## Carregando os dados

```{r, message=FALSE, warning=FALSE}

# limpeza
rm(list = ls())

#para prevenir a notação científica
options(scipen=999)

# carregar dataset
data("mroz")

```

## Análise descritiva das variáveis
```{r, message=FALSE, warning=FALSE}
summary(mroz)
```

## Quantidade de variáveis nulas no dataset

inlf          0
hours         0
kidslt6       0
kidsge6       0
age           0
educ          0
wage        325
repwage       0
hushrs        0
husage        0
huseduc       0
huswage       0
faminc        0
mtr           0
motheduc      0
fatheduc      0
unem          0
city          0
exper         0
nwifeinc      0
lwage       325
expersq       0
dtype: int64

# Regressões

## Modelo 1 - Regressão Linear por MQO - lwage = f1(ln(nwifeinc), age, kidslt6, kidsge6) + erro

```{r, message=FALSE, warning=FALSE}
mqo1<-lm(lwage ~ log(nwifeinc) + age + kidslt6 + kidsge6, data = mroz)
summary(mqo1)
```

## Modelo 2 - Regressão de Probabilidade Linear por MQO - inlf =f2(ln(nwifeinc), age, kidslt6, kidsge6)  + erro

```{r, message=FALSE, warning=FALSE}
mqo2 <- lm(inlf ~ log(nwifeinc) + age + kidslt6 + kidsge6, data=mroz)
summary(mqo2)
```

## Modelos Heckit

```{r, message=FALSE, warning=FALSE}
modeloheckit <- heckit(inlf ~ log(nwifeinc) + age + kidslt6 + kidsge6, lwage ~ log(nwifeinc) + age + kidslt6 + kidsge6, data=mroz)
summary(modeloheckit)
```

# Resposta

  Primeiramente, vamos realizar uma análise descritiva dos dados, comprovamos que em uma amostra de 753 pessoas no dataset mroz temos 325 (43.16% da amostra) pessoas sem trabalhar, ou seja, possuem a salário zero (valores na amostra ficando NAs, ou seja, nulos na amostra) e a variável inlf expressa se a pessoa está no mercado de trabalho ou não, assim se ela estiver terá o valor 1 e caso não esteja no mercado de trabalho terá o valor 0. Dessa forma, essas informações serão relevantes para quando avaliarmos a questão do truncamento em uma regressão, pois os valores censurados terão de ser analisados para interpretar a viabilidade de um modelo.
  
  As estimativas do modelo 1 mostram que somente as variáveis log(nwifeinc) e kidsge6 se mostraram significativas, a primeira rejeita a H0 em 0.1% e a segunda rejeita a H0 em 5%. Entretanto, as outras variáveis do modelo não se mostram significativas.
  
  No modelo 2, temos a variável lnlf como dependente, tendo todas as variáveis significativas, sendo rejeitadas a diferentes níveis de significância.
  
  Contudo, o modelo 1 pode apresentar distorções na estimativas de MQO, pois 43.16% da amostra não trabalha, podendo ter relação entre os erros do modelo e as variáveis do modelo, assim violando a RM.4 (Média condicional zero: os erros não podem estar vinculados as variáveis explicativas). Por isso, vamos utilizar o modelo Heckit para avaliar se o modelo tem viés de seletividade. 
  
  Dessa forma, o modelo Heckit tem os coeficientes para o modelo inlf = log(nwifeinc) + age + kidslt6 + kidsge6 + erro, muito semelhantes ao resultado encontrado no modelo 2. Contudo, a razão inversa de Mills (RIM) tem como objetivo avaliar se existe indício de viés de seletividade no modelo devido a falta dados na variável wage, sendo o resultado que não foi encontrado viés de seleção, pois se rejeita a H0 há mais de 10% de significância e a RIM não se mostrou significativa.

## Modelos Heckit - Adicionando mais variáveis ao modelo

```{r, message=FALSE, warning=FALSE}
modeloheckit <- heckit(inlf ~ log(nwifeinc) + age + kidslt6 + kidsge6 + educ + exper, lwage ~ log(nwifeinc) + age + kidslt6 + kidsge6, data=mroz)
summary(modeloheckit)
```
